# 建筑施工企业是否必须采用完工百分比法？

提问人：食欲战士 时间：2020-10-17 14:33:03
陈版主及各位老师好：
现我所审计的县市级国资企业下的道路建筑施工企业，主要负责道路桥梁施工。现要发债，故进行审计。按其业务性质，老准则下应当执行建造合同准则-以完工百分比进行收入成本确认。新收入准则下，则似乎应该以投入法或产出法进行收入成本确认。但企业数据统计、台账登记管理、项目成本的动态追踪调整等制度非常不完善。
个人认为 ，完工百分比法依托于完善的数据统计、台账登记管理、项目成本的动态追踪调整之上，否则完工百分比法主观估计成分过高，有违会计原则的谨慎性。经查询，绝大比例的工程类上市公司，审查委员会均关心完工百分比法的客观性依据问题。估计是否合理，是否有第三方证据支持。个人认为被审计单位不具备妥善应用完工百分比法的基础。
经查询案例，近年房地产类建筑公司及天健事务所ipo曾应用“终验法”来确定建筑工程收入成本。“终验法”以最终验收结果为确认时点，在确认前，发生的成本和收入计量款均不结转。到达确认时点后再一次性结转。
所以产生了两个问题：
1.旧准则下是否必须使用完工百分比法或新准则下是否必须以投入、产出或者里程碑法三者之一作为收入成本确认基础？
2.所谓的“终验法”是否符合准则的要求，IPO企业中也可选择该种方式确认的情况下，整体管理制度不及IPO企业的普通企业，是否也能选取该种方式确认建筑工程收入成本？

回答人：chenyiwei
原准则下规定对于建造合同，如果合同旅行结果能够可靠估计的，则应使用完工百分比法，采用该准则规定的三种方法之一计量完工百分比，如果合同履行结果不能可靠确定则按照已发生且预计可获得补偿的合同成本确认收入。
新准则下对于建造合同一般认为是在一段时间内确认收入的履约义务，可采用投入法和产出法计量完工进度，但如果履约进度不能合理确定，则企业已经发生的成本预计能够得到补偿的，应当按照已经发生的成本金额确认收入，直到履约进度能够合理确定为止。
因此，对于在客户的场地上为其建造不动产的建造服务，新旧准则下的处理结果没有本质性的差异。不论在新老准则下，这类服务理论上都不应当采用“终验法”确认收入。
目前IPO实务中采用的终验法，严格来说并不符合会计准则规定，只是监管窗口指导的结果。而且即使是终验法，也涉及到完工前对合同成本的归集核算，以及对收入能否弥补成本的估计，只不过省略了完工百分比的测算。其他非IPO企业不应参考该窗口指导作为会计处理的依据。会计准则的技术性规定、审计准则对审计证据的充分性和适当性的要求、企业本身会计基础工作的完善程度，这三者有关联，但不应混为一谈。